最高法院刑事判決　　　　　　　九十六年度台非字第三一七號
上　訴　人　最高法院檢察署檢察總長
被　　　告　甲○○
上列上訴人因被告違反槍砲彈藥刀械管制條例等罪案件，對於台
灣台東地方法院中華民國九十六年七月十九日第一審確定裁定（
九十六年度聲減字第一七九號），認為違法，提起非常上訴，本
院判決如下：
    主  文
原裁定關於違反職役職責罪減刑及定執行刑部分撤銷。
前項撤銷部分，檢察官之聲請駁回。
    理  由
非常上訴理由稱：「按判決不適用法則或適用法則不當者，為違
背法令，刑事訴訟法第三百七十八條定有明文。又『依本條例應
減刑之罪，已經判決確定尚未執行或執行未完畢者，由檢察官或
應減刑之人聲請最後審理事實之法院裁定之』、『第一項至前項
規定，於軍事法院、軍事檢察官適用之。』中華民國九十六年罪
犯減刑條例第八條第一項、第五項定有明文。另同條第三項規定
『依本條例應減刑之數罪，經二以上法院裁定確定者，得由一檢
察官或應減刑之人犯合併向其中一裁判法院聲請裁定之。』其中
所稱之法院，不含軍事審判機關，故分別由軍、司法機關判決確
定之案件，應分別由軍、司法機關辦理減刑；其應定執行刑者，
適用刑事訴訟法第四百七十七條第一項之規定處理，無本條例第
八條第三項及第十二條之適用，亦為法院辦理九十六年減刑案件
應行注意事項第三十項所明定。又減刑裁定，與科刑判決有同等
效力，於裁定確定後，認為違法，得提起非常上訴。查本件受刑
人甲○○前犯違反職役、槍砲彈藥刀械管制條例及強盜三罪，第
一罪係由國防部東部地方軍事法院於民國九十五年一月十二日，
以九十五花判字第八號判處有期徒刑一年六月確定；其餘二罪則
由台灣台東地方法院判決有罪確定。揆諸上揭說明，所犯違反職
役罪既係由軍事審判機關所判決，則減刑自亦應由該軍事審判機
關裁定之，始為適法。原確定裁定詎竟疏失，亦予減刑，並合併
定應執行之刑，俱有適用法則不當之違背法令。案經確定，爰依
刑事訴訟法第四百四十一條、第四百四十三條提起非常上訴，以
資糾正」等語。
本院按判決不適用法則或適用不當者，為違背法令，刑事訴訟法
第三百七十八條定有明文。又減刑及定應執行刑之裁定，與科刑
判決有同等效力，於裁定確定後，認為違法者，自得提起非常上
訴。又「依本條例應減刑之罪，已經判決確定尚未執行或執行未
完畢者，由檢察官或應減刑之人聲請最後審理事實之法院裁定之
」、「第一項至前項規定，於軍事法院、軍事檢察官適用之。」
中華民國九十六年罪犯減刑條例第八條第一項、第五項定有明文
。另同條第三項規定「依本條例應減刑之數罪，經二以上法院裁
定確定者，得由一檢察官或應減刑之人犯合併向其中一裁判法院
聲請裁定之。」其中所稱之法院，不含軍事審判機關，故分別由
司、軍法機關確定之案件，應分別由司、軍法機關辦理減刑；其
應定執行刑者，適用刑事訴訟法第四百七十七條第一項之規定處
理，無本條例第八條第三項及第十二條之適用，亦為「法院辦理
九十六年減刑案件應行注意事項」第三十項所明定。本件被告甲
○○於九十三年六月二十四日所犯陸海空軍刑法第三十九條第一
項之違反職役職責罪，係由國防部東部地方軍事法院於九十五年
一月十二日，以九十五花判字第八號刑事判決判處有期徒刑一年
六月確定，揆諸上開說明，其依中華民國九十六年罪犯減刑條例
減刑，自應由該軍事審判機關裁定之，始為適法。乃原確定裁定
竟誤依上開減刑條例予以減刑，並與被告所犯得減刑之違反槍砲
彈藥刀械管制條例所減得之有期徒刑一月十五日及不得減刑之強
盜案所處有期徒刑七年六月（二罪之確定判決案號均為台灣台東
地方法院九十五年度訴字第八號）定其應執行刑，均有適用法則
不當之違背法令。案經確定，非常上訴意旨執以指摘，洵有理由
。因原裁定不利於被告，應由本院將原裁定關於上開違背法令部
分撤銷（違反槍砲彈藥刀械管制條例減刑部分合法，非常上訴意
旨亦未指摘為違法，故不予撤銷），並駁回檢察官之聲請，以資
糾正。又定應執行刑部分，應於軍事審判機關減刑後，再依刑事
訴訟法第四百七十七條規定聲請定應執行刑，附此敘明。
據上論結，應依刑事訴訟法第四百四十七條第一項第一款，判決
如主文。
中　　華　　民　　國　九十六　年　 十二 　月　 十三 　日
                      最高法院刑事第八庭
                          審判長法官  陳　正　庸
                                法官  賴　忠　星
                                法官  宋　　　祺
                                法官  韓　金　秀
                                法官  陳　晴　教
      本件正本證明與原本無異
                                      書  記  官
中　　華　　民　　國　九十六　年　 十二 　月　 十八 　日
                                                      Ｋ
